臺灣高等法院臺中分院刑事判決　　　　100年度上易字第937號
上　訴　人　臺灣臺中地方法院檢察署檢察官
上　訴　人
即　被　告　劉美麟
　　　　　　林清桂
上列上訴人等因被告等詐欺案件，不服臺灣臺中地方法院99年度
易字第1467號中華民國100年1月31日第一審判決（起訴案號：臺
灣臺中地方法院檢察署98年度偵字第9909、12749、15287、1710
5、17607、21888、29653、29738、29739號、99年度偵字第36、
2194號，移送併辦案號：同署99年度偵字第11119號），提起上
訴，本院判決如下：
    主  文
上訴駁回。
    理  由
一、按依刑事訴訟法第350條、第361條、第362條、第367條規定
    ，不服地方法院之第一審判決而上訴者，須提出上訴書狀，
    並應敘述具體理由，為上訴必備之程式；其所提出之書狀未
    敘述上訴理由，或僅曾以言詞陳述上訴理由者，均應於上訴
    期間屆滿後20日內補提理由書於第一審法院。第一審法院經
    形式審查，認逾期未補提上訴理由者，應定期間先命補正；
    逾期未補正者，為上訴不合法律上之程式，應以裁定駁回。
    倘已提出上訴理由，但所提非屬具體理由者，或已上訴但未
    提上訴理由，經審判長定期間補正仍未補正者，則應由第二
    審法院以上訴不合法律上之程式，判決駁回。而所謂具體理
    由，必係依據卷內既有訴訟資料或提出新事證，指摘或表明
    第一審判決有何採證認事、用法或量刑等足以影響判決本旨
    之不當或違法，而構成應予撤銷之具體事由，始克當之（例
    如：依憑證據法則具體指出所採證據何以不具證據能力，或
    依憑卷證資料，明確指出所為證據證明力之判斷如何違背經
    驗、論理法則）；倘僅泛言原判決認定事實錯誤、違背法令
    、量刑失之過重或輕縱，而未依上揭意旨指出具體事由，或
    形式上雖已指出具體事由，然該事由縱使屬實，亦不足以認
    為原判決有何不當或違法者（例如：對不具有調查必要性之
    證據，法院未依聲請調查亦未說明理由，或援用證據不當，
    但除去該證據仍應為同一事實之認定），皆難謂係具體理由
    ，俾與第二審上訴制度旨在請求第二審法院撤銷、變更第一
    審不當或違法之判決，以實現個案救濟之立法目的相契合，
    並節制濫行上訴（最高法院97年度臺上字第892號刑事判決
    意旨參照）。
二、經查：
  (一)本件上訴人即檢察官於民國100年3月7日提起上訴並敘明上
    訴理由，經核其上訴理由略稱：「被告劉美麟所涉12次犯行
    ，共詐害被害人金額達新臺幣（下同）192萬8千元，而其於
    98年2月間明知自己所涉詐欺犯行後，貪圖詐欺集團給與之
    小利，仍基於詐欺之犯意持續詐騙他人帳戶即將所領款項匯
    往大陸地區，使在大陸地區之詐欺集團成員能遂行詐騙，惡
    性尤為重大，原審就各次犯行僅量處被告劉美麟低於6個月
    之有期徒刑，並得易科罰金，其罪刑顯然失衡，難使被告劉
    美麟知所警惕，並進而悔改。被告林清桂不僅將帳戶提供與
    被告劉美麟交由詐欺集團使用，並進而與劉美麟共同前往提
    款，並收受被告劉美麟交付之1萬餘元款項，使詐欺集團利
    用其帳戶詐騙被害人金額合計53萬1千元，使詐欺集團遂行
    犯行，而被告林清桂犯後否認犯行，且未與被害人和解，原
    審僅量處有期徒刑6月，並得易科罰金，量刑難認妥適。」
    等語。
  (二)本件上訴人即被告劉美麟於100年2月18日向原審法院具狀提
    起上訴並敘明上訴理由，於100年3月2日復補提上訴理由，
    惟經核其所提出之上訴理由，僅均陳述略稱：「被告並無前
    科，素行端正，因乾女兒一再請求並保證絕不會做非法的行
    為，礙於親情，被告劉美麟始同意將帳戶借其使用，事發才
    知遭有心人士提供與詐騙集團使用，被告亦為受害者，為免
    更多無辜之人受害，願意提供乾女兒及老闆之聯絡方式，以
    期能瓦解此組織，進而阻止更多無辜人士受騙，可見被告係
    真心悔悟，為此懇請賜准從輕處分或緩刑判決。又被告在警
    、偵訊、原審時均坦承不諱，犯後態度良好，對於誤罹刑章
    已深感悔悟，原審量刑顯屬過重，爰提起上訴，請求依刑法
    第59條規定從輕量刑，給予被告自新機會」等語。另本件上
    訴人即被告林清桂於100年2月22日向原審法院具狀提起上訴
    ，並於100年3月3日提出上訴理由，惟經核其所提出之上訴
    理由，僅陳述略稱：「被告並無前科，素行良好，為年近80
    之老人，僅因朋友請託始出借帳戶與友人使用，無法預見友
    人將帳戶作為詐騙用途，並無幫助詐欺之故意，原審論以幫
    助詐欺，難令被告信服。又被告因一時失慮誤罹刑章，惡性
    並非重大，原審量刑顯屬過重，爰提起上訴請求依刑法第59
    條之規定從輕量刑，或為緩刑之宣告」等語。
三、本院查：
  (一)檢察官及被告等均因不服地方法院之第一審判決，而分別具
    狀向原審法院提起上訴並敘明上訴理由，則依刑事訴訟法第
    361條第2項條文、立法修正理由及上開最高法院判決意旨，
    檢察官及被告等倘已提出上訴理由，但所提非屬具體理由者
    ，則由第二審法院以上訴不合法律上之程式，以判決駁回之
    。至於上訴理由是否具體，係屬第二審法院審查範圍，則不
    在命補正之列（參見法院辦理刑事訴訟案件應行注意事項第
    162點），合先敘明。
  (二)經核上開檢察官及被告等所提之上訴理由，要非屬所謂之具
    體理由（即必須依據卷內既有訴訟資料或提出新事證，具體
    指摘或表明第一審判決有何採證認事、用法或量刑等足以影
    響判決本旨之不當或違法，而構成應予撤銷之具體事由，始
    克當之【例如：依憑證據法則具體指出所採證據何以不具證
    據能力，或依憑卷證資料，明確指出所為證據證明力之判斷
    如何違背經驗、論理法則】，最高法院97年度臺上字第892
    號判決意旨參見）。經查，被告劉美麟如何犯共同詐欺取財
    罪，暨被告林清桂如何犯幫助詐欺取財罪等情，已經原審於
    判決書事實欄認定明確，並於理由欄內逐一詳載得心證之理
    由，並無違背經驗法則與論理法則，所為認事用法並無不當
    ，被告2人上訴意旨亦均未再爭執原審所認定之事實及得心
    證之理由，僅以原審量刑過重，請求依刑法第59條規定酌量
    減輕其刑，或請求宣告緩刑，俱未依法指摘或表明第一審判
    決有何採證認事、用法或量刑等足以影響判決本旨之不當或
    違法，而構成應予撤銷之具體事由，且該事由亦不足以認定
    原判決有何不當或違法之處。況且刑罰之量定，屬法院自由
    裁量之職權行使，應審酌刑法第57條所列各款事由及一切情
    狀，為酌量輕重之標準，並非漫無限制；量刑輕重係屬事實
    審法院得依職權自由裁量之事項，苟已斟酌刑法第57條各款
    所列情狀而未逾越法定刑度，不得遽指為違法；且在同一犯
    罪事實與情節，如別無其他加重或減輕之原因，下級審量定
    之刑，亦無過重或失輕之不當情形，則上級審法院對下級審
    法院之職權行使，原則上應予尊重（最高法院72年台上字第
    6696號、75年台上字第7033號判例及85年度台上字第2446號
    判決意旨參照）。原審審酌「被告劉美麟並無前案紀錄，素
    行尚佳，其貪慾圖利，不思以合法正當途徑賺取所得，明知
    目前社會上以各種方式詐欺取財之惡質歪風猖獗，竟長期提
    供人頭帳戶予詐欺集團，並為之領款、匯款，共同以人頭帳
    戶遂行詐欺取財之犯行，致警方追緝困難，且98年2月間被
    告劉美麟之帳戶經列為警示帳戶後，猶不知停手，持續借用
    帳戶中供詐騙集團使用，顯無悔意，嚴重破壞社會治安及有
    礙金融交易秩序，惡性非輕，並衡之各該被害人財產損失之
    金額，及被告劉美麟僅坦承客觀之行為，仍不知完全面對己
    過之態度，且迄未見賠償被害人損害，以及其在詐欺集團中
    之角色，所涉及犯行件數」、「被告林清桂雖可預見所提供
    之金融機構帳戶存摺、提款卡及密碼等資料有可能遭人供作
    詐欺取財之工具，仍將所申辦之上開帳戶資料交付被告劉美
    麟，非惟幫助詐騙者遂行詐財目的，同時使詐欺者得以隱匿
    其真實身分，減少遭查獲之風險，助長犯罪之猖獗，破壞社
    會秩序；另衡酌本件被害人葉淑慧、徐源湘、陳佳芸、林宜
    葳、陳淑美及張榆鈺遭詐騙而匯入被告林清桂上開帳戶內之
    款項共計53萬1千元，被害人損失非輕，被告林清桂犯後復
    未能與被害人和解，且僅坦承客觀之行為，不知坦然面對已
    過之態度」等一切情狀，分別量處如原審判決主文所示之刑
    （含諭知易科罰金之折算標準），及就被告劉美麟部分定應
    執行之刑（含諭知易科罰金之折算標準），業已審酌刑法第
    57條所列各款事項，所為之量刑亦屬妥適。檢察官上訴意旨
    所指摘量刑時所應考量之各情，均經原審予以審酌，其徒憑
    己意再事爭執，並非上訴之具體理由。再按刑法第59條之酌
    量減輕其刑，必須犯罪另有特殊之原因與環境等等，在客觀
    上足以引起一般同情，認為即予宣告法定低度刑期尤嫌過重
    者，始有其適用（最高法院45年台上字第1165號、46年台上
    字第935號判例意旨參照）。本案被告劉美麟於本案前固無
    任何前科紀錄，惟此已經原審於量刑時所業已審酌，且被告
    劉美麟所為，係參與詐欺集團中之領款、匯款等構成要件行
    為，參與程度甚深，至被告林清桂提供存摺與詐欺集團成員
    使用，擴大危害，更使幕後實際行為人不易遭檢警單位查獲
    ，危害均不可謂之不巨，且其等所犯詐欺案件，破壞人與人
    彼此間基本之互信關係，造成社會秩序、經濟發展均呈負面
    之嚴重影響，惡性非輕，亦均難見其等犯下本案有何情堪憫
    恕之情，顯均與刑法第59條規定不符，自無從邀引適用該條
    規定酌量減輕其刑之餘地。至被告劉美麟表示願提供上手之
    資料一舉破獲詐欺集團，或僅提供上手所使用之電話，或僅
    提供上手姓氏，並未有查證之具體資料，亦無從引為有利於
    其之認定，亦非上訴之具體理由。
  (三)綜上，檢察官及被告等人之上訴意旨均未針對原審判決採證
    認事用法、量刑有何違誤之處，反再為上開形式上爭執，尚
    均非提起上訴之具體理由。揆諸上開最高法院判決意旨，及
    依「程序優先於實體」之刑事訴訟法原則，本件上訴自不合
    法定上訴程式，應予駁回，並不經言詞辯論為之。
四、臺灣臺中地方法院檢察署另以99年度偵字第19170號被告劉
    美麟詐欺案件移送併辦部分，因本案係以上訴不合法予以駁
    回，所移送併辦部分自無從併予審理，應予退回，由該署另
    為妥適處理。
據上論斷，應依刑事訴訟法第367條前段、第372條，判決如主文
。
中    華    民    國   100    年    8    月    17    日
            刑事第九庭  審判長法  官  江  德  千
                              法  官  莊  深  淵
                              法  官  賴  妙  雲
以上正本證明與原本無異。
不得上訴。
                              書記官  陳  三  軫
中    華    民    國   100    年    8    月    17    日